【裁判字號】    89,易,143
【裁判日期】    890831
【裁判案由】    詐欺
【裁判全文】
臺灣桃園地方法院刑事判決                          八十九年度易字第一四三號
    公  訴  人  臺灣桃園地方法院檢察署檢察官
    被      告  乙○○
右列被告因詐欺案件，經檢察官提起公訴（八十八年度偵字第一六八四○號），本院
判決如左：
    主  文
乙○○無罪。
    理  由
一、公訴意旨略以：被告乙○○與告訴人甲○○原為桃園縣桃園市○○路美邦綠世界
    股份有限公司（以下簡稱美邦綠公司）之股東關係，其前曾徵得告訴人同意，以
    告訴人向桃園縣八德市第一商業銀行八德分行申請使用之信用卡向美國購買汽車
    蠟而獲知信用卡號00000000000號，詎被告竟意圖為自己不法之所有
    ，並基於概括之犯意，連續於民國八十八年七月十九日及二十日，在上址美邦綠
    公司，冒用告訴人之上開第一商業銀行信用卡，於訂單上書寫告訴人上開第一商
    業銀行之信用卡號後，傳真訂單向加拿大「ＤＩＡＭＯＮＤ－ＰＲＯＤＵＣＴＩ
    ＯＮＳ」公司及美國「ＥＡＳＴＲＥＮ－ＭＡＲＢＬＥ」購買金額分別加拿大幣
    一千零三十七點二八元、美金五百八十四點七五元之耗光片，上開公司接獲訂單
    後旋即依約將貨物送至臺灣交付予被告，並以該訂單透過收單銀行，轉由威士國
    際組織向第一商業銀行請領貨款，第一商業銀行誤信確係告訴人以該信用卡消費
    購買前開金額之耗光片，因陷於錯誤而依約如數支付款項，因認被告涉有刑法第
    三百三十九條第一項之詐欺取財罪嫌云云。
二、按犯罪事實，應依證據認定之，無證據不得推定其犯罪事實。又不能證明被告犯
    罪者，應諭知無罪之判決，刑事訴訟法第一百五十四條、第三百零一條第一項分
    別定有明文。又按刑法第三百三十九條之詐欺罪，行為人在主觀上須有不法所有
    之意圖，客觀上則須有以詐術致人陷於錯誤，因而使其交付財物，或以此獲得財
    產上之不法利益，始足當之。本件公訴人認被告涉有詐欺取財犯行，係以告訴人
    甲○○之指訴、第一商業銀行於八八年十一月二十六日以（八八）一總卡業字第
    一二二三八號函與所附之消費簽帳單影本二份及被告於警訊時自承持用告訴人上
    開第一商業銀行信用卡向加拿大「ＤＩＡＭＯＮＤ－ＰＲＯＤＵＣＴＩＯＮＳ」
    公司及美國「ＥＡＳＴＲＥＮ－ＭＡＲＢＬＥ」公司購買耗光片，事先未徵詢告
    訴人同意等為其論據。訊據被告對於事先未告知告訴人而於右述時地持用告訴人
    第一商業銀行信用卡向「ＤＩＡＭＯＮＤ－ＰＲＯＤＵＣＴＩＯＮＳ」公司及美
    國「ＥＡＳＴＲＥＮ－ＭＡＲＢＬＥ」公司購買耗光片之事實供承不諱，惟堅決
    否認有詐欺取財之犯行，辯稱「：我沒有詐欺，也非冒用，所購買之東西是清潔
    大理石之耗材，俗稱磨光片（耗光片），甲○○是美邦綠世界之實際負責人（公
    司登記負責人是他妻），我是執行長，向國外購買公要用的東西，如果金額小
    ，都是用李漢陽信用卡號先下訂單，等國外再傳真給我們公司，我們拿給甲○○
    簽名確認：是用公司名義且寫甲○○信用卡號，起訴書這二筆也是一樣，只是這
    次國外用快遞將磨光片先送到公司，該光片是公司使用：向國外購買小額貨物，
    由助理小姐收，董事長通常不過問，所以他可能沒看到，那一段時間正好公司要
    停業，很混亂，我離開時沒注意，也沒告訴他的：」等語，經查美邦綠世界股份
    有限公司之營業項目為清潔設備、耗材總代理及承包清潔工程，被告原係美邦綠
    公司執行長，負責該公司國外業務之接洽、採購及國內業務之開發，告訴人則係
    該公司則係該公司之實際負責人，八十八年七月底被告離職一節，已據被告、告
    訴人及證人丙○○（美邦綠公司執行長之特別助理）陳述甚詳，而證人丙○○於
    八十九年五月二十五日本院調查時亦證述「：當初是執行長（指被告）擬好稿叫
    我打訂單，我有問卡號是何人的，執行長告知是董事長甲○○的，而之前公司向
    國外下訂單買汽車蠟是用甲○○之信用卡，執行長告知公司向國外下訂單金額小
    的就用甲○○之信用卡：（該二筆訂單是購買何物？）石材晶化片，也就是磨光
    片，清潔石材用品，當時公司有接到石材晶化處理業務，就是把石材磨亮，剛好
    公司沒有該用品就下訂單購買：：」等語，核與被告上述所辯情節相符，且告訴
    人於八十九年七月六日本院調查時復自承「：當時（指八十八年七月間）公司是
    有接到石材晶化處理業務：」等，經核卷附之簽帳單及出貨單（偵卷第十三頁、
    第十四頁、第二十一頁至第二十五頁），購買者係美邦綠世界股份有限公司，客
    戶簽名欄無告訴人之簽名，又證人杜姿瑩（美邦綠公司業務助理）於八十八年八
    月十二日警訊及證人丙○○於八十九年五月二十五日本院調查時分別證稱「：公
    司總經理甲○○之信用卡被冒用上網購物，所得之物品又寄回公司：我（指證人
    杜姿瑩）收到：就放在公司一樓櫃台上，在下班之前：未轉送給乙○○前包裏已
    不見：：」、「：（所購買之磨光片有無寄到美邦綠世界公司？）有，由樓下門
    市收下後佣送到辦公司，我請乙○○確認後就放進櫃內，通當向國外下訂單購物
    ，國外公司將貨物寄到後由樓下櫃台簽收再送到樓上我點收，並拿給執行長看是
    否為訂單上之物後，經其確認後，我就把它收好供公司業務使用：」等詞，是被
    告上開辯解應可採信，由於被告持用告訴人信用卡支付貨款所購買之前開物品係
    供公司承接之清潔石材業務使用，被告主觀上顯無不法所有之意圖，所為核與刑
    法第三百三十九條第一項之詐欺取財罪犯罪構成要件自屬有間，自難遽以詐欺取
    財罪相繩，此外，復查無其他積極證據足證明被告犯罪，依法應為無罪之諭知。
據上論斷，應依刑事訴訟法第三百零一條第一項，判決如主文。
本案經檢察官呂理銘到庭執行職務。
中      華      民      國    八十九    年      八      月    三十一    日
                                  臺灣桃園地方法院刑事第五庭
                                    法  官    林  婷  立
如不服本判決書應於送達後十日內向本院提出上訴狀


司法院資訊處製作；財團法人民間司法改革基金會備份。
